【裁判字號】    89,自,381
【裁判日期】    900104
【裁判案由】    侵占
【裁判全文】
臺灣臺南地方法院刑事判決                          八十九年度自字第三八一號
    自  訴  人  丙○○
    自訴代理人  乙○○
    被      告  甲○○
    選任辯護人  李合法
                陳靜雲
右列被告因侵占案件，經自訴人提起自訴，本院判決如左：
    主    文
甲○○無罪。
    理    由
一、自訴意旨如附件自訴狀所載。
二、按犯罪事實應依證據認定之，無證據不得推定其犯罪事實，刑事訴訟法第一百五
    十四條定有明文。
三、訊據被告甲○○固坦承於民國八十八年六月二十三日經法院裁定命其保管自訴人
    丙○○所有如自訴狀所附查封物品清單上所示之物品（以下簡稱系爭物品）尚未
    返還自訴人乙節，惟堅決否認有何侵占犯行，辯稱因系爭物品體積數量均頗大，
    搬運不易，伊曾多次聯絡自訴人前來取回，但自訴人不願配合取回，並非伊有意
    侵占，且自訴人仍隨時可以取回等語。按告訴人之告訴，係以使被告受刑事訴追
    為目的，是其陳述是否與事實相符，仍應調查其他證據以資審認，此參最高法院
    五十二年台上字第一三００號判例自明。經查，系爭物品在被告保管中未交還自
    訴人，並非即可推定被告有侵占犯行，可能是被告遲延交付或自訴人受領遲延等
    民事糾紛所致，而自訴人並未具體陳明被告有何易持有為所有的侵占犯行，揆諸
    前揭說明，自應再調查其他證據。次按刑法侵占罪之成立要件，須有為自己不法
    所有之意圖，並有易持有為所有之行為，始足成立，此參刑法第三百三十五條有
    關侵占罪條文自明。經查，系爭物品於八十九年十一月二十四日經被告雇車送至
    自訴人所指定之地點交予自訴人夫婦乙節，業據被告提出相片二十六幀為憑，而
    相片編號二十號中尚有自訴代理人乙○○點收之畫面，以被告保管系爭物品業已
    年餘觀之，被告如有易持有為所有的侵占故意，不可能在保管年餘之後，尚能將
    系爭物品完整交還自訴人。綜上所述，自訴人既未具體指陳被告有何侵占犯行，
    而被告保管系爭物品年餘，仍能完整返還自訴人，本件應僅屬自訴人與被告間因
    返還系爭物品所生之民事糾紛，按之前揭刑法第三百三十五條之條文之規定，尚
    與侵占罪之成立要件有間。此外，復查無其他積極證據足資證明被告有何侵占犯
    行，本件不能證明被告犯罪，應為被告無罪之諭知。
四、按非告訴或非請求乃論之罪，自訴人經合法傳喚，無正當理由不到庭或到庭不為
    陳述者，得不待其陳述而為判決；刑事訴訟法第三百三十一條第一項後段定有明
    文。經查本件自訴人丙○○及自訴代理人乙○○均經合法傳喚，有本院送達回證
    二紙在卷可稽，自訴人無正當理由不到庭，爰不待其陳述，逕為判決。
五、據上論斷，應依刑事訴訟法第三百四十三條、第三百零一條第一項、第三百三十
    一條第一項後段，判決如主文。
中      華      民      國      九  十      年    元    月      四      日
                                    臺灣臺南地方法院刑事第一庭
                                        法  官  王  獻  楠
右正本證明與原本無異。
如不服本判決，應於判決送達後十日內，向本院提出上訴狀。
中      華      民      國      九  十      年    元    月      四      日
                                        書記官  陳  玉  果


司法院資訊處製作；財團法人民間司法改革基金會備份。
